臺灣臺中地方法院民事判決　九十二年度訴字第二六九八號
　　原　　　告　甲○○
　　被　　　告　乙○○
當事人間損害賠償事件，本院於民國九十三年三月十二日言詞辯論終結，判決如下：
    主      文
被告應給付原告新臺幣貳拾萬肆仟伍佰拾貳元，及自民國九十二年十月九日起至清
償日止，按週年利率百分之五計算之利息。
原告其餘之訴駁回。
訴訟費用由被告負擔四分之一，餘由原告負擔。
本判決原告勝訴部分，得假執行。
原告其餘假執行之聲請駁回。
    事      實
甲、原告方面：
  一、聲明：被告應給付原告新台幣（下同）柒拾玖萬壹仟零伍拾元，及自起訴狀
      繕本送達翌日起至清償日止，按週年利率百分之五計算之利息。並願供擔保，
      請准宣告假執行。
  二、陳述：
  （一）民國九十一年九月二十日凌晨一時許，被告於原告住家（台中市○區○○里
        ○○街一一一號）前，基於傷害之故意毆打原告，致原告受有右足大拇趾近
        端趾節骨折、右膝挫傷、擦傷、左臉頰挫傷及右手腕挫傷等傷害，並毀壞原
        告所有之玉蘭花樹，業經鈞院九十二年度中簡字第五四一號簡易判決確定，
        是爰依民法第一百八十四條第一項、第一百九十三條第一項、第一百九十五
        條第一項規定，請求被告賠償原告所受之損害。
  （二）請求金額如下：
      (1)醫療費用：原告受傷後，於健恩堂中醫聯合診所支出醫療費用三萬一千二百
        八十元（自費）、七萬一千一百一十元（健保給付部分及自費額部分）、八
        千元（自費）、三萬九千五百二十元（健保給付部分及自費額部分），於詹
        外科診所支出診療費四百九十六元、於來來病理檢驗所支出檢驗費四百元，
        於中國醫藥學院附設醫院支出療費用四千六百七十六元。
      (2)因遭被告毆打，日日不得安眠，支出安眠藥費用四千元。又因右足大拇指近
        端指節骨折、右膝挫傷，近數個月不良於行，支出柺杖費用一千二百元。又
        於老順安大藥局支出藥品費用二千五百十元，於康林藥品股份有限公司支出
        藥品費用三千九百零七元，於匯平藥局支出藥品費用六千元，於漢強百草店
        支出藥材費用三千九百五十元。
      (3)因往來醫院與住家間，每趟車資一百六十元，前後共一百八十八趟，共支出
        車資三萬零八十元。
      (4)玉蘭花樹遭毀損，價值五千元。
      (5)原告於自營之新明麗理髮廳從事美容美髮工作，因右手腕挫傷嚴重，恢復期
        近十個月，原告只得以每月一萬八千元僱請訴外人黃春梅代為完成其職務上
        之勞動，共計支出十八萬元。
      (6)非財產上之損失：被告公然於原告居住之社區中毆打原告，引來鄰居觀望，
        致原告心中挫折難以平復，而於受傷二個月中步履蹣跚，且因左臉頰上之挫
        傷，至今傷口疤痕依舊，是常遭受他人異樣之眼光，爰請求精神慰撫金四十
        萬元。
  三、證據：提出醫療單據、收據、僱佣契約書、員工薪資費用明細表。
乙、被告方面：
  一、聲明：原告之訴駁回。
  二、陳述：九十一年九月二十日當晚凌晨一時許，原告因誤會於其門前吃草之狗為
      被告所飼養，遂於被告家門前叫罵，並欲拿路旁之塑膠路障搥打被告之腳指，
      然因該塑膠路障過重，致使原告跌倒在地，於起身後並跑步離開，然又不慎跌
      倒擦傷，被告當時並無追打或傷害原告之行為，是原告所受之損害非因被告之
      行為所致。
  三、證據：聲請傳喚證人王新一、唐德文。
丙、本院依職權函中國醫藥大學附設醫院查詢原告病情及回復之狀況，並調閱本院九
    十二年度中簡字第五四一號卷宗（含臺灣臺中地方法院檢察署九十一年度偵字第
    二三六六五號卷宗）。
    理      由
一、原告主張被告於九十一年九月二十日凌晨一時許，在臺中市○區○○里○○街一
    一一號前，因細故竟基於傷害之犯意追打鄰居即原告，致原告受有右足大拇趾近
    端指節骨折、右膝挫傷、擦傷、左臉頰挫傷及右手腕挫傷等傷害等情，業據原告
    於臺灣臺中地方法院檢察署九十一年度偵字第二三六六五號案件中陳述綦詳，復
    有王建郎與臺中市警察局第二分局警員何謙信於該案偵查中證述原告於案發後腳
    部受傷等情相符，並有驗傷診斷書及中國醫藥學院附設醫院回函各一份附於該偵
    查卷內，業據本院依職權調閱上揭偵查卷宗查核屬實，是以被告辯稱並未傷害原
    告，係原告自行跌倒云云，無可採取。另被告聲請傳喚之證人王新一業於前揭案
    件偵查中證述：「我、被告、唐德文及另二名鄰居在店門口聊天，：：甲○○就
    跑約三間房子的距離，是在福成西藥房門口跌倒，乙○○走過去，我不知道他去
    作何事，我怕他們會起衝突就過去，：：她打後就先跑，乙○○才追過去，之後
    的事就沒有人過去理會，我就回到乙○○店門口，沒有跟過去：：，當時其他朋
    友都坐在原地，只有我跑出去追乙○○」等語，業據本院調閱上揭偵查卷宗查核
    屬實，足見王新一、唐德文並未於原告受毆打時在場目睹，則被告請求傳喚證人
    王新一、唐德文，自無必要。此外本院九十二年度中簡字第五四一號刑事確定判
    決，亦認定被告確有上揭傷害犯行，有該判決附卷可按。是以原告因故意不法侵
    害原告之身體健康之事實，堪以認定。
二、按因故意或過失，不法侵害他人之權利者，負損害賠償責任，不法侵害他人之身
    體或健康者，對於被害人因此喪失或減少勞動能力或增加生活上之需要時，應負
    損害賠償責任，被害人雖非財產上之損害，亦得請求賠償相當之金額，民法第一
    百八十四條第一項前段、第一百九十三條第一項、第一百九十一條第一項前段，
    分別定有明文。原告依侵權行為之法律關係請求被告負損害賠償責任，自屬有據
    。玆將原告所得請求之金額審酌如下：
（一）醫療費用：按原告右足大拇指第一近端指節骨折，初期步行疼痛，但仍可以足
      跟走路，需約六星期疼痛會較緩解，可以步行，但仍不適宜跑步或長久走路，
      約十二週約疼痛可大量緩解，一般走路應無問題，骨折約需六個月完全癒合，
      右肩挫傷瘀血約需三至四星期吸收瘀血，但疼痛可能持續三至四個月，但會漸
      漸緩解，其他多處患部挫傷瘀血一般約需三至四星期可吸收血腫，疼痛消失等
      情，有中國醫藥大學附設醫院九十二年十二月九日院歷字第九二一二四四二四
      號函、九十三年一月十九日院歷字第九三○一○二二○號函、九十三年二月十
      二日院歷字第九三○二○五二九號函在卷可按。準此，原告於受傷後，應於六
      個月內可以痊癒，其於六個月內即九十二年三月二十日以前支出之醫療費用，
      自有理由，逾六個月支出之醫療費用，即難認與被告之傷害行為有因果關係存
      在。經查，原告於(1)健恩堂中醫聯合診所支出之醫療費用，於受傷後六個月即
      九十二年三月二十日以前者，為四萬一千五百二十元，(2)於九十二年二月十五
      日詹外科診所支出診療費四百九十六元，(3)於九十一年九月二十日來來病理檢
      驗所支出檢驗費四百元，(4)於九十二年二月十七日以前於中國醫藥學院附設醫
      院支出療費用四千六百七十六元等情，業據原告提出診斷證明書四份在卷可按
      ，堪信真實，以上共計四萬七千零九十二元（41520+496+400+4676=47092），
      原告於此範圍請求被告負損害賠償責任，自應准許。至於原告所列健保給付之
      部分，事實上非由原告支出，而九十二年三月二十一日以後之醫藥費用支出，
      與被告之傷害行為已無因果關係，均非在得請求之列，此部分請求自無理由，
      不應准許。
（二）原告主張其於老順安大藥局支出藥品費用二千五百十元，及於康林藥品股份有
      限公司支出藥品費用三千九百零七元，雖據提出統一發票六紙為證，惟該統一
      發票其中五紙未標明品名，其中一紙所載品名係以手寫為之，又六紙統一發票
      皆無醫師之診斷書及處方可稽，自難認為治療上所必需；原告復主張於匯平藥
      局支出藥品費用六千元，於漢強百草店支出藥材費用三千九百五十元，雖據提
      出載有品名之統一發票五紙為證，惟該等支出亦無醫師之診斷書及處方可稽，
      亦難認為治療上所必需。此外原告主張支出安眠藥費用四千元及柺杖費用一千
      二百元，皆未提出證據以實其說。是以原告主張此部分之支出共計二萬一千五
      百六十七元，請求被告負損害賠償責任，自無理由，不應准許。
（三）原告於受傷當日前往來來病理檢驗所檢驗一次，斯時傷勢未經診療，自有乘車
      就診之必要，而來來病理檢驗位於台中市○○路一一三號，距原告住所台中市
      ○○街一一一號二者間，乘車距離約有一公里，原告主張來回一趟車資一百六
      十元，應屬合理。又原告於九十二年二月十五日至詹外科診所看診一次，雖依
      前揭中國醫藥大學附設醫院函文，斯時已逾受傷後十二週，一般走路雖應無問
      題，惟骨折既尚未完全癒合，且詹外科診所位於台中市○○路二三一號，距原
      告住所有一公里以上，為免長時間徒步造成傷勢惡化，自仍有乘車就診之必要
      ，原告主張來回一趟車資一百六十元，應屬合理。又原告自受傷後至骨折未完
      全癒合之九十二年三月二十日以前，先後至台中市○○路二號中國醫藥學院附
      設醫院看診六次，及三民路三段四八號健恩堂中醫聯合診所看診一百五十一次
      ，而上開二地點距原告住所有均有一公里以上，為免長時間徒步造成傷勢惡化
      ，自仍有乘車就診之必要，原告主張來回一趟車資一百六十元，亦屬合理。是
      以原告主張其因看診一百五十九次（1+1+6+151=159），來回一趟車資一百六
      十元，共計二萬五千四百四十元（159×160=25440）之範圍內，請求被告賠償
      ，應予准許。逾此部分之請求，即無理由，應予駁回。
（四）原告主張玉蘭花樹遭被告毀損，價值五千元，惟為被告所否認，原告復未舉證
      以實其說，自無理由，不應准許。
（五）原告於自營之新明麗理髮廳從事美容美髮工作，因右手腕挫傷，只得以每月一
      萬八千元僱請黃春梅代為完成其職務上之勞動，共計支出十八萬元，並據提出
      僱佣契約書、員工薪資費用明細表在卷可按，堪信真實。惟依前揭中國醫藥大
      學附設醫院函文所示，原告右肩挫傷瘀血約需三至四星期吸收瘀血，但疼痛可
      能持續三至四個月，但會漸漸緩解，其他多處患部挫傷瘀血一般約需三至四星
      期可吸收血腫，疼痛消失，已如前述。故原告所主張因受傷不能工作所為之支
      出，自應以四個月為限，而原告主張此部分不能工作之損失，於七萬二千元範
      圍內（18000×4=72000），請求被告負損害賠償責任，為有理由，應可准許。
      逾四個月之部分，與被告之傷害行為已無因果關係，原告之請求自無理由，不
      應准許。
（六）原告為女性，於深夜遭被告公然於原告居住之社區中毆打，造成左臉頰上之挫
      傷，致容貌受損，又因足趾骨折於受傷後步行困難，須持續復建，被告迄今亦
      未與原告和解，其精神自受有痛苦。又原告教育程度為國小，以美髮為業，有
      土地一筆、房屋二棟、投資數筆，被告教育程度為國中，以賣檳榔為業，有土
      地及房屋各一筆，有其警訊筆錄附於上開偵查卷，及財產狀況附於本院卷可按
      ，本院斟酌實際情況，及兩造之身分、地位、經濟狀況、原告所受精神痛苦等
      一切情況，認原告之非財產損害賠償部分，以請求六萬元為適當，逾此部分之
      請求，應予駁回。
三、綜上所述，原告依侵權行為之法律關係，得請求被告賠償二十萬四千五百三十二
    元（47092+25440+72000+60000=204532），及自起訴狀繕本送達翌日即九十二年
    十月九日起至清償日止，按週年利率百分之五計算之利息為有理由，應予准許。
    逾此部份之請求，為無理由，應予駁回。
四、本件原告勝訴部分係所命給付之金額未逾五十萬元之判決，應依職權宣告假執行
    ，至原告敗訴部分，其假執行之聲請已失所附麗，應予以駁回，附此敘明。
五、據上論結，本件原告之訴為一部有理由，一部無理由，依民事訴訟法第七十九條
    、第三百八十九條第一項第五款，判決如主文。
中　　　華　　　民　　　國　　九十三　　年　　　四　　　月　　  二　  　日
                                        臺灣臺中地方法院民事第二庭
~B法　　　官　陳宗賢
正本係照原本作成
如對本判決上訴，須於判決送達後廿日內向本院提出上訴狀。
中　　　華　　　民　　　國　　九十三　　年　　　四　　　月　　  二  　　日
~B法院書記官
